臺灣基隆地方法院交通事件裁定　　　　100年度交聲字第447號
原處分機關
即移送機關　交通部公路總局臺北區監理所
異　議　人
即受處分人　鍾啟龍
上列受處分人因違反道路交通管理處罰條例案件，對於交通部公
路總局臺北區監理所基隆監理站中華民國100 年6 月29日所為之
處分（原處分案號：基監字第裁40-ZIP010511號），聲明異議，
本院裁定如下：
    主  文
異議駁回。
    理  由
一、原處分意旨略以：異議人即受處分人鍾啟龍所有之603-YL號
    營業用小客車，於民國100 年2 月12日凌晨零時53分，行經
    國道三號七堵收費站北向第7 車道（即「ETC 專用車道」）
    ，因查有「汽車行駛於應繳費之公路不依規定繳費（非系統
    因素致無法完成扣款）」之違規事實，經受託辦理「電子收
    費業務」之遠通電收股份有限公司（以下簡稱「遠通公司」
    ）依追繳注意事項對異議人寄發催繳通知單（繳費期限至10
    0 年3 月25日止）而未獲置理，內政部警政署國道公路警察
    局第九警察隊七堵小隊（以下簡稱「舉發單位」）乃於100
    年4 月27日，逕對異議人製單舉發，核無不合，爰依道路交
    通管理處罰條例第27條第1 項、違反道路交通管理事件統一
    裁罰基準及處理細則第41條、第43條、第44條、第67條等規
    定，裁處異議人罰鍰新臺幣（下同）3,000 元等語。
二、異議意旨則略以：異議人所有之603-YL號營業用小客車，於
    旨揭時、地「扣款不成功」乙節，應由「遠通公司」負其責
    任，而非逕以「非系統因素致無法完成扣款」乙詞以為塘塞
    ；更何況，異議人既未接獲「遠通公司」提醒補繳之電話、
    簡訊，亦未收受「遠通公司」寄發之催繳通知，是異議人對
    旨揭裁決自難甘服，爰於法定期間提起本件異議，求為撤銷
    原處分等語（參見卷附聲明異議狀所載）。
三、按汽車行駛於應繳費之公路、橋樑、隧道或輪渡，不依規定
    繳費者，處汽車所有人或駕駛人3,000元以上6,000元以下罰
    鍰，並追繳欠費；汽車通行於應繳通行費之公路，經收費站
    不依規定繳費者，徵收機關應向其追繳通行費及加收追繳作
    業費用；有第1 項違規行為者，另由公路主管機關依道路交
    通管理處罰條例第27條規定處罰之，道路交通管理處罰條例
    第27條第1 項、公路通行費徵收管理辦法第15條第1 項、第
    3 項定有明文。次按車輛不依規定繳納通行費，營運單位之
    自動收費系統應將該用路人車輛之車種、牌照號碼、通行時
    間、地點、行駛方向等予以記錄並照相或錄影存記；營運單
    位應依交通部臺灣區○道○○○路局查明之車籍資料，製發
    「補繳通行費及作業處理費通知單」，追繳通行費並加收作
    業處理費用。但因系統因素致無法完成扣款交易者，不另收
    作業處理費；用路人應依「補繳通行費及作業處理費通知單
    」所列金額及繳費期限完成補繳，逾補繳期限截止日未繳納
    者，依法舉發，交通部臺灣區○道○○○路電子收費申裝及
    欠費追繳作業注意事項第13點第1 項、第2 項及第17點亦分
    別規定甚明。再者，關於汽車行駛於國道高速公路於應繳納
    通行費之ETC 車道而當場未扣款成功者，倘於補繳期限屆滿
    後仍未補繳費用，其違規行為即屬成立（臺灣高等法院暨所
    屬法院97年法律座談會臨時提案第1 號結論參照）；且汽車
    行駛於應繳費之公路，汽車所有人或駕駛人不依規定繳費，
    到案聽候裁決者，依道路交通管理事件統一裁罰基準及處理
    細則第2 條第1 項所定之違反道路交通管理事件統一裁罰基
    準，須處以3,000 元之罰鍰。
四、經查：
  (一)異議人所有之603-YL號營業用小客車，於100 年2 月12日凌
    晨零時53分，行經國道三號七堵收費站北向第7 車道（即「
    ETC 專用車道」），因「非系統因素致無法完成扣款」，經
    「遠通公司」依查明之車籍資料即「基隆市○○區○○路36
    巷102 弄21號3 樓」，對異議人寄發催繳通知（繳費期限至
    100 年3 月25日止），惟異議人亦未於上開催繳通知之繳費
    期限屆至（100 年3 月25日）以前補行繳納，致遭舉發機關
    於100 年4 月27日，以「汽車行駛於應繳費之公路不依規定
    繳費（非系統因素致無法完成扣款─交易逾時）（100 年2
    月12日凌晨零時53分過違規地點，經通知補繳，繳費期限10
    0 年3 月25日止未補繳）」為由而對異議人製單舉發，進而
    移由原處分機關依法裁處；又異議人固曾於100 年5 月27日
    提出申訴，惟原處分機關查證結果，仍認異議人「汽車行駛
    於應繳費之公路不依規定繳費」之事證明確，遂於100 年6
    月29日，依道路交通管理處罰條例第27條第1 項、違反道路
    交通管理事件統一裁罰基準及處理細則第41條、第43條、第
    44條、第67條等規定，製開「基監字第裁40-ZIP010511號」
    裁決書而裁處異議人罰鍰3,000 元等事情經過，首為異議人
    所不否認（按：異議人雖辯稱「扣款不成功」應由「遠通公
    司」負責，且其既未接獲「遠通公司」提醒補繳之電話、簡
    訊，亦未收受「遠通公司」寄發之催繳通知云云，然則概不
    否認上揭舉發、裁決之事情經過），並有上開通行費補繳通
    知單（高速公路通行費催繳通知單）之送達證書、內政部警
    政署國道公路警察局公警局交字第ZIP010511 號舉發違反道
    路交通管理事件通知單暨送達證書、交通部公路總局臺北區
    監理所基隆監理站基監字第裁40-ZIP010511號違反道路交通
    管理事件裁決書暨送達證書、交通部臺灣區○道○○○路七
    堵收費站100 年6 月13日高七稽字第1000000819號函各1 件
    在卷可佐（以上，均影本）。是異議人所有之603-YL號營業
    用小客車，於100 年2 月12日凌晨零時53分，行經國道三號
    七堵收費站北向第7 車道（即「ETC 專用車道」），因「汽
    車行駛於應繳費之公路不依規定繳費（非系統因素致無法完
    成扣款）」，經受託辦理「電子收費業務」之「遠通公司」
    寄發催繳通知單（繳費期限至100 年3 月25日止）亦未獲置
    理，而查有「汽車行駛於應繳費之公路不依規定繳費」之違
    規事實，並應依道路交通管理事件統一裁罰基準及處理細則
    第2 條第1 項所定之違反道路交通管理事件統一裁罰基準表
    ，裁罰異議人3,000 元，事甚灼明。
  (二)至異議人雖指「扣款不成功」應由「遠通公司」負其責任，
    而非逕以「非系統因素致無法完成扣款」乙詞以為塘塞云云
    ；然按高速公路通行費屬法定規費，用路人於通過收費站時
    ，即負有給付義務，不論其使用「e 通機」行駛電子收費車
    道而「扣款失敗」之原因為何，其所負繳納高速公路通行費
    之義務，均不因此而得主張免除，倘扣款失敗所生之欠費補
    繳通知單已合法送達，繳納義務人即應依法於補繳期限內繳
    納。是異議人徒憑前詞而稱本件應由「遠通公司」負責並予
    免罰云云，法律上已顯無理由。更何況，本院為究明異議人
    爭執之「非系統因素致無法完成扣款」之原因，亦曾職權向
    交通部臺灣區○道○○○路七堵收費站電話查詢確認，乃其
    結果，本件車輛行經「ETC 專用車道」而「無法完成扣款」
    之原因，實係「用路人（異議人）放置機器（e 通機）之角
    度不正確」或「機器（e 通機）電量不足」之所致，此亦有
    本院公務電話紀錄1 紙在卷可考。換言之，旨揭「扣款不成
    功」之可歸責對象，要非所稱之「遠通公司」，而係異議人
    本身，此尤無可疑。實則，異議人既申裝「e 通機」以為車
    輛行駛「ETC 專用車道」之繳款（扣款）工具，則其即有瞭
    解並熟悉「e 通機」操作方式之義務；申言之，異議人駕駛
    車輛通過「ETC 專用車道」之時，倘「e 通機」鳴響三聲短
    音（長低音），即表示該次「扣款失敗」，且「e 通機」上
    亦有螢幕顯示卡片餘額，用戶（異議人）本可依車機聲響及
    其餘額顯示加以辨識，此外，用戶（異議人）倘申請有簡訊
    欠費通知服務，則其亦必於48小時以內收到簡訊通知，遑論
    遠通公司官網、客服電話、門市臨櫃及代收機構I-bon 繳費
    查詢系統，亦均可查詢或繳交欠費，一般駕駛人或車輛所有
    人使用「e 通機」時，亦均得藉由上揭便利方法查詢並確認
    本次使用「e 通機」之扣款情形！況且，異議人既申裝「e
    通機」以為車輛行駛「ETC 專用車道」之繳款（扣款）工具
    ，則在上開車輛駛入高速公路以前，異議人亦應確認「e 通
    機」與卡片狀況（例如：確認機器角度、電池電量、卡片餘
    額等），以避免類似本件「扣款失敗」之情形發生；從而，
    異議人所稱「不可歸責」云云之洵非可採，更不待言。
  (三)再者，異議人固又指其未曾接獲「遠通公司」提醒補繳之電
    話、簡訊，亦未收受「遠通公司」寄發之催繳通知云云。惟
    遠通公司確曾發送簡訊至異議人持用之行動門號即「000000
    0000」以行通知（按：對照異議人於本件聲明異議狀【異議
    人誤載為上訴狀】所留電話號碼，即可知「0000000000」確
    係由異議人本人持用無誤），上開簡訊記錄則為：「發送日
    期：100/2/14、發送門號：『0000000000』、發送內容：『
    603YL 您好，0000000 您經七堵ETC 未扣款，請於02月27日
    前至遠通門/ 網站補繳，免收每筆50元處理費。遠通000000
    0000其他繳款方式：02月27日前亦可於7-11ibon、全家Fami
    Port、遠傳補單持現金繳款，每筆欠費需加收手續費5 元，
    遠通電收。」此首經交通部臺灣區○道○○○路七堵收費站
    職權向遠通公司查明屬實，有交通部臺灣區○道○○○路七
    堵收費站100 年6 月13日高七稽字第1000000819號函文1 件
    在卷可稽。其次，本件異議人住居於「基隆市○○區○○路
    36巷102 弄21號3 樓」乙節，除經異議人於聲明異議狀（異
    議人誤載為上訴狀）首頁敘明無誤，並據本院職權經由戶役
    政資訊連結作業系統查明屬實，有異議人之個人基本資料查
    詢列表紙本1 份附卷足考；而「遠通公司」依追繳注意事項
    對異議人製發之催繳通知單（高速公路通行費催繳通知單；
    繳費期限至100 年3 月25日止，參照內政部警政署國道公路
    警察局公警局交字第ZIP010511 號舉發違反道路交通管理事
    件通知單之內容填載），亦確係以異議人之上開住居所（按
    ：上址同屬異議人「戶籍地」及「車籍地」）付郵寄送無誤
    ，嗣並因未獲會晤異議人，亦無足可受領文書之同居人或受
    僱人，而經郵務送達人員於100 年3 月11日，逕將上開文書
    寄存於送達地之郵政機關，並做送達通知書兩份，一份黏貼
    於應受送達人住居所門首，另一份置於該送達處所信箱以為
    送達，此亦有上開通行費補繳通知單（高速公路通行費催繳
    通知單）之送達證書1 件存卷為憑。再者，參照司法院大法
    官會議第667 號解釋意旨，上揭文書於寄存當日（100 年3
    月11日），即已生合法送達之效力（臺灣高等法院暨所屬法
    院97年度法律座談會刑事類提案第42、43號結論參照）；又
    上揭欠費補繳通知單既已合法送達，異議人即有依限（100
    年3 月25日以前）繳納之義務。乃竟不予聞問而未予置理，
    則其無從解免本件未依規定繳費之責，事甚顯然。
五、綜上，異議人於旨揭時、地，「汽車行駛於應繳費之公路不
    依規定繳費（非系統因素致無法完成扣款─交易逾時）（10
    0 年2 月12日凌晨零時53分過違規地點，經通知補繳，繳費
    期限100 年3 月25日止未補繳）」事證明確；從而，原處分
    機關援引首開規定，對異議人為首揭裁處，自屬適法，並無
    違誤；異議人徒執前詞，求為免罰，核無理由，應予駁回。
六、據上論斷，應依道路交通事件處理辦法第18條，裁定如主文
    。
中    華    民    國   100    年    8     月    8     日
                  交通法庭法  官    王慧惠
以上正本證明與原本無異。
對於本件裁定如有不服，應於收受送達後5 日內，向本院提出抗
告書狀，敘述抗告之理由，抗告於臺灣高等法院。
中    華    民    國   100    年    8     月    8     日
                          書記官    王一芳